【裁判字號】    89,易,1082
【裁判日期】    900219
【裁判案由】    違反毒品危害防制條例
【裁判全文】
臺灣屏東地方法院刑事判決                        八十九年度易字第一八二號
    公  訴  人  臺灣屏東地方法院檢察署檢察官
    被      告  甲○○
右列被告因違反毒品危害防制條例案件，經檢察官提起公訴（八十九年度毒偵字第一
六八三號），本院判決如左：
     主  文
甲○○施用第一級毒品，處有期徒刑壹年貳月。
     事  實
一、甲○○前因施用毒品案件，送勒戒處所觀察、勒戒後，認無繼續施用毒品傾向，
    經臺灣屏東地方法院檢察署檢察官於八十八年一月二十二日以八十八年度偵字第
    二五五號為不起訴處分確定在案；復因連續施用第一級、第二級毒品案件，經送
    勒戒處所觀察、勒戒（八十八年度毒聲字第一三三六號裁定）後，認有繼續施用
    毒品傾向，令入戒治處所施以強制戒治（八十八年度毒聲字第一七四六號裁定）
    並起訴，經本院於八十八年九月二十二日以八十八年度易字第一一五二號判處應
    執行有期徒刑十月確定，而其上開強制戒治處遇成效經評定為合格，無繼續戒治
    之必要，經停止戒治，所餘戒治期間付保護管束（八十八年度毒聲字第二七八五
    號裁定）。詎甲○○於停止戒治付保護管束期間（八十九年一月十八日起至同年
    八月二十一日止）仍不知悛悔，另基於施用第一級毒品之犯意，於八十九年七月
    二十六日上午十時二十分回溯四十八小時內之某時，在不詳處所，施用含嗎啡成
    份之不詳毒品一次，嗣因於八十九年七月二十六日上午十時二十分，前至臺灣屏
    東地方法院檢察署報到採尿送驗而查獲。
二、案經臺灣屏東地方法院檢察署檢察官自動檢舉偵查起訴。
     理  由
一、訊據被告甲○○矢口否認右揭事實，辯稱：伊未施用毒品，係綽號「阿亮」及「
    阿虎」之友人在關窗開冷氣之工寮內吸食摻有海洛因之香煙，伊可能是吸食渠等
    呼出之煙霧，所以尿液呈毒品之反應云云。經查，被告於八十九年七月二十六日
    上午十時二十分，在臺灣屏東地方法院檢察署採集之尿液，經送臺灣檢驗科技股
    份有限公司初步以EIA酵素免疫分析法檢驗結果：呈鴉片類陽性反應；復以GC/MS
    氣相層析/質譜儀法為確認檢驗結果：尿液中嗎啡含量高達653ng/ml（按尿液中
    可檢出嗎啡之最低濃度為120ng/ml，而依衛生署公告判定為嗎啡陽性反應之數值
    為300ng/ml），有該署受保護管束人尿液檢體監管紀錄表及該公司檢驗報告各一
    份附卷可稽。按吸入含有煙毒品之二手煙，在文獻上雖尚無能否由尿液中檢驗出
    含有煙毒反應之研究報告，然臺北榮民總醫院毒品藥物諮詢中心認若依目前針對
    被動吸入大麻之研究報告所示，該項結果認為一般吸食方式之二手煙，並不會使
    免疫抗體方法之檢驗呈陽性反應，又法務部調查局依檢驗煙毒案件之經驗研判，
    亦認若非長時間與吸食者直接相向，且存心大量吸入吸毒者所呼出之煙氣，以二
    手煙中可能存在之低劑量煙毒，應不致在尿液中檢驗出煙毒反應，分經臺北榮民
    總醫院毒品藥物諮詢中心（八十一年四月六日覆臺灣高等法院高雄分院八十一高
    分刑處字第四四六四號函）及法務部調查局（八十三年發技一字第一九六○號函
    ）於其他之施用毒品案件中函釋甚明。被告雖謂其與吸食摻有海洛因香煙之友人
    共處密閉之空間，然衡情被告當不致有刻意相向大量吸入他人吸食海洛因香煙所
    呼出煙霧之怪異行逕，況且被告所採尿液檢驗出含高量之嗎啡成份，亦與吸入二
    手煙中可能存在之低劑量煙毒，不致在尿液中檢驗出煙毒反應之臨床研究結論不
    符，是以被告尿液中含有嗎啡陽性反應，自非誤吸二手煙所致，所辯要為委罪之
    詞，無可採信。再按毒品危害防制條例第二條第二項第一款所規定之第一級毒品
    ，指海洛因、嗎啡、鴉片、古柯鹼及其相類製品，查上開檢驗報告書僅載明被告
    尿液檢驗結果呈（鴉片類）嗎啡陽性反應，雖經被告以前開情詞置辯，然尚不足
    以推證被告所施用含嗎啡成份之毒品即為海洛因，惟無礙其確曾施用含嗎啡成份
    毒品事實之認定。此外，被告前因施用毒品案件，經送勒戒處所觀察、勒戒後，
    認無繼續施用毒品傾向，經臺灣屏東地方法院檢察署檢察官為不起訴處分確定；
    又因施用第一級、第二級毒品案件，送勒戒處所觀察、勒戒後，認有繼續施用毒
    品傾向，令入戒治處所施以強制戒治並起訴，經本院判處有期徒刑十月確定等事
    實，亦有臺灣屏東地方法院檢察署刑案資料查註紀錄表、本院全國前案紀錄表及
    判決書等可佐，本件事證明確，犯行洵堪認定，應予依法論科。
二、核被告所為，係犯毒品危害防制條例第十條第一項之施用第一級毒品罪。其持有
    毒品行為，為施用之高度行為所吸收，不另論罪。爰審酌被告前即曾因施用毒品
    經勒戒、戒治後為不起訴處分及判刑確定，仍不知悛悔，意志不堅，三犯施用毒
    品罪，而施用毒品流弊所及，危害甚鉅，非可輕縱，又被告事後猶飾詞否認犯行
    ，態度不佳，惟念其僅施用一次等一切情狀，量處如主文所示之刑，以資懲儆。
據上論斷，應依刑事訴訟法第二百九十九條第一項前段，毒品危害防制條例第十條第
一項，判決如主文。
本案經檢察官王光傑到庭執行職務。
中      華      民      國    九十      年      二    月    十九      日
                                      臺灣屏東地方法院刑事第三庭
                                          法  官  蔡憲德
右正本證明與原本無異。
對於本判決如有不服應於收受送達後十日內向本院提出上訴書狀上訴於台灣高等法院
高雄分院並按他造當事人之人數附具繕本。
                                          書記官   林鴻仁
中      華      民      國      九十      年      二      月    十九    日
附錄本案論罪科刑法條
毒品危害防制條例第十條第一項
    施用第一級毒品者，處六月以上五年以下有期徒刑。


司法院資訊處製作；財團法人民間司法改革基金會備份。
